【裁判字號】    97,抗,1846
【裁判日期】    980209
【裁判案由】    停止執行
【裁判全文】
臺灣高等法院民事裁定                  97年度抗字第1846號
抗  告  人  丙○○
抗  告  人  財政部國有財產局
法定代理人  甲○○
代  理  人  乙○○
複  代理人  龔維智律師
上列當事人間聲請停止執行事件，丙○○及財政部國有財產局對
於中華民國97年10月9日臺灣台北地方法院97年度聲字第3275號
所為裁定提起抗告，本院裁定如下：
    主      文
財政部國有財產局及丙○○之抗告均駁回。
抗告訴訟費用由財政部國有財產局及丙○○各自負擔。
    理  由
一、抗告人丙○○抗告意旨略以：債權人財政部國有財產局（下
    稱國有財產局）以原法院92年度執字第24042號債權憑證為
    執行名義對伊為強制執行，該債權係每月租金債權，依民法
    第126條規定，其各期給付請求權，因5年間不行使而消滅，
    本件租金債權請求權已因超過5年時效期間而消滅。又本件
    執行標的之房地，台北市○○○路○段14號5樓之l部分，土
    地及房屋現在行情價值為新台幣（下同）881萬8934元；新
    生南路1段16號14樓部分，房地總額合計1847萬3429元。上
    開房地屋齡已有25年，鑑價過高，致原法院酌定之擔保金額
    過高，伊目前失業中，請求減免供擔保金額云云。
二、抗告人國有財產局抗告意旨略以：強制執行之債權人就假扣
    押之不動產聲請強制執行，因債務人聲請停止執行，可能遭
    受之損害，除停止期間之利息損失外，尚包括標的物房屋之
    折舊、物價之通貨膨脹、金錢使用之預期利益、執行費用先
    行支出等損失。伊係以原法院92年度執字第24042號債權憑
    證為執行名義，聲請對債務人丙○○之財產為強制執行，聲
    請執行之債權為: 「（一）債務人應自民國（下同）87年1
    月10日起至91年6月30日止，按月連帶給付債權人162萬8157
    元；（二）債務人應連帶給付債權人558萬6175元，及其中
    498萬7656元，自87年1月10日起至清償日止，按年利率5％
    計算之利息；（三）債務人應連帶給付債權人19萬4223元，
    及自87年6月26日起至清償日止，按年利率5％計算之利息；
    （四）執行費用392萬2641元。」債權總額高達9500多萬元
    。然原裁定就涉及本件停止執行債務人丙○○應供擔保金額
    之多寡，按伊聲請執行之標的物即債務人丙○○所有坐落台
    北市○○區○○段1小段21、21-1及21-2地號土地及其上229
    4、2350建號即門牌號碼台北市○○○路○段14號5樓之l、新
    生南路1段16號14樓房屋（下稱系爭房地），經原法院民事
    執行處囑託趙峙孝建築師事務所鑑價總價為3633萬7800元，
    認伊因停止執行所受之損害，僅為系爭房地總價之利息損失
    ，對其餘因素未為斟酌，原裁定所為擔保金額之酌定失當，
    爰聲明廢棄原裁定云云。
三、按依強制執行法第18條第1項、第2項規定，強制執行程序開
    始後，除法律另有規定外，固不停止執行；惟於有提起異議
    之訴時，法院因必要情形或依聲請定相當並確實之擔保，得
    為停止執行之裁定。又法院因必要情形或依聲請定相當並確
    實之擔保，為停止強制執行之裁定者，該擔保金額之多寡應
    如何認為相當，屬法院職權裁量之範圍。此項擔保係備供強
    制執行債權人因停止執行所受損害之賠償，故法院定擔保金
    額時，應斟酌該債權人因停止執行可能遭受之損害，以為衡
    量之標準（最高法院95年台抗字第781號裁判要旨參照）。
四、經查國有財產局陳明伊對債務人丙○○聲請強制執行之債權
    總額高達9500多萬元，及伊聲請執行之標的即系爭房地經原
    法院民事執行處囑託趙峙孝建築師事務所鑑價為3633萬7800
    元，則國有財產局聲請執行之系爭房地之價額顯然低於其債
    權總額；而系爭房地既經執行扣押在案，則國有財產局因丙
    ○○聲請停止執行程序所受損害，應為其無法即時就系爭房
    地實施強制執行以滿足其債權之期間所受之損害，亦即國有
    財產局因未能就系爭房地價額3633萬7800元即時取償而受損
    害，該損害以3633萬7800元按法定利率計算之利息核算，應
    屬相當。爰以系爭房地價額3633萬7800元按法定利率計算至
    丙○○所提起債務人異議之訴判決確定終結時，又因上開債
    務人異議之訴之訴訟標的價額為3633萬7800元，得上訴第三
    審，參考各級法院辦案期限實施要點規定，第一、二、三審
    通常程序審判案件之期限分別為1年4個月、2年、1年，共計
    4年4個月，加上裁判送達、上訴、分案等期間，國有財產局
    與丙○○間債務人異議之訴審理期限約為5年，依此計算，
    國有財產局因丙○○聲請停止執行致未能即時受償之損害額
    為908萬4450元（計算式：36,337,800元×5％×5〈年〉＝
    9,084,450元），原法院依此酌定丙○○聲請停止執行應供
    擔保金額為908萬4000元，經核並無不當。丙○○指稱原裁
    定酌定之擔保金額過高，應予減免云云，為無理由；另丙○
    ○指稱國有財產局之租金債權已罹於時效云云，係屬實體問
    題，非執行法院所得審酌。丙○○抗告意旨指摘原裁定不當
    ，聲明廢棄，為無理由。又本件執行程序並非關於系爭房地
    交付請求權之執行，國有財產局指稱伊所受損害包括標的物
    房屋之折舊、物價之通貨膨脹云云，即屬無據；至所稱金錢
    使用之預期利益，國有財產局並未舉證證明，另執行費用先
    行支出之損失，亦在其未能就系爭房地價額3633萬7800元即
    時取償所受損害範圍內，國有財產局抗告意旨指摘原裁定不
    當，聲明廢棄，亦無理由。
五、據上論結，本件丙○○及國有財產局之抗告均為無理由，依
    強制執行法第30條之1、民事訴訟法第495條之1第1項、第44
    9條第1項、第95條、第78條，裁定如主文。
中    華    民    國    98    年    2     月    9     日
                  民事第八庭
                        審判長法  官  劉勝吉
                              法  官  滕允潔
                              法  官  鄭威莉
正本係照原本作成。
如提起再抗告，應於收受送達後10日內委任律師為訴訟代理人向
本院提出再抗告狀。並繳納再抗告費新台幣1,000元。
中    華    民    國    98    年    2     月    9     日
                              書記官  李垂福


司法院資訊處製作；財團法人民間司法改革基金會備份。
